【裁判字號】    92,上訴,3252
【裁判日期】    921127
【裁判案由】    偽造文書等
【裁判全文】
臺灣高等法院刑事判決                          九十二年度上訴字第三二五二號
    上  訴  人  臺灣臺北地方法院檢察署檢察官
    被      告  甲○○
    指定辯護人  本院公設辯護人  乙○○
右上訴人因被告偽造文書等案件，不服臺灣臺北地方法院九十二年度訴字第三六六號
，中華民國九十二年八月十八日（起訴案號：臺灣臺北地方法院檢察署九十年度偵字
第一二六一六號），提起上訴，本院判決如左：
    主  文
上訴駁回。
    理  由
一、公訴意旨略以：甲○○與巫勁緻（另移送臺灣嘉義地方法院併辦）二人，係從事
    仲介中華電信股份有限公司（下稱中華電信公司）員工所有之股票轉售他人而收
    取仲介費用之人。二人明知姓名年籍不詳自稱「許銀鴻」之成年男子，託不知情
    之張景翔轉交如附表所示之偽造文件（內含律師證明書、股票轉讓合約書、切結
    書、保管條、印鑑證明及中華電信公司不詳營運處證明書，均係姓名年籍不詳之
    人在不詳時、地所偽造，下稱系爭股條文件），詎二人竟意圖為自己不法所有之
    概括犯意，自民國八十八年四月間某日起，連續在臺北市○○路、復興北路等地
    ，經由不知情之丁○○，轉賣與如附表所示之人，並致如附表所示之人陷於錯誤
    ，並分別交如附表所示之金額與甲○○，而足生損害如附表所示之人。迨八十九
    年十月間某日，巫勁緻再以電話通知丁○○佯稱前開股條要辦理過戶手續，丁○
    ○乃將系爭股條文件，依巫勁緻所指示之地點，寄至高雄市三民區自稱「盛小姐
    」處，因認被告甲○○涉犯刑法第二百十六條、第二百十條行使偽造私文書罪嫌
    、刑法第二百十六條、第二百十一條之偽造公文書罪嫌、刑法第三百三十九條第
    一項之詐欺罪嫌云云。
二、按犯罪事實應依證據認定之，無證據不得推定其犯罪事實，又不能證明被告犯罪
    者，應諭知無罪之判決，刑事訴訟法第一百五十四條、第三百零一條第一項分別
    定有明文。
三、本件公訴人認被告甲○○涉犯行使偽造私文書、行使偽造公文書及詐欺取財罪嫌
    ，無非係以游麗陸珠、張正己及丁○○等人之指訴以及卷附被告富邦商業銀行南
    京東路分行帳號00000000000000開戶資料、陳守東律師證詞、高
    雄律師公會（九一）高律九耀字第四○四號函、系爭股條文件、屏東縣潮州鎮戶
    政事務所於九十一年十月二十三日以屏潮戶字第○九一○○○二一○九號函、福
    建省金門縣金城鎮戶政事務所於九十一年十月二十四日以（九一）城戶字第○二
    九六號函、中華電信公司於九十一年十一月一日、同年月四日、以金事字第九一
    Ａ0000000號、南人字第九一Ａ三一○○二六六號函及被告、巫勁緻及丁
    ○○之和解書一份為主要論據。
四、訊據被告固坦承與巫勁緻一同應丁○○要求尋找中華電信公司員工分紅入股之股
    條相關文件，再轉賣給丁○○所仲介之人，並由丁○○收取價金等情不諱，惟堅
    決否認有何行使偽造文書、詐欺、偽造有價證券之犯行，辯稱：伊並不知悉系爭
    股條文件是假的，伊由張景翔處收受部分系爭股條文件時，還曾依文件內容上所
    載見證律師號碼打電話去詢問蔡嵩律師，當時雖然蔡嵩律師不在，但接電話的人
    回答說蔡嵩律師確實見證部分系爭股條文件，伊亦有撥打一○四查號臺詢問中華
    電信公司營運處之電話，並撥打營運處電話去詢問是否有轉讓股條之員工並表明
    欲跟該員工通話，但營運處接聽電話人員表示確有該員工，但因工作中不便轉接
    電話以致未與中華電信員工聯絡上，伊是後來才知道系爭股條文件是假的等語。
五、經查：
（一）證人巫勁緻於原審審理時到庭結證稱：案發當時，伊與被告為同事，丁○○託
      被告購買中華電信公司的股條時，被告本來是跟公司同事蕭俊璐接洽，後來蕭
      俊璐表示要漲價，伊遂與被告一同尋找較為便宜的股條，嗣經張景翔告知高雄
      某公司「許董」即許銀鴻經辦此事，且費用也較便宜，伊與被告遂將此消息轉
      告丁○○，丁○○又陸續匯款給伊或被告，伊與被告則將上開款項陸續交由張
      景翔或「小林」，收錢之人則同時交付相關股條文件，第一次交易是在嘉義，
      伊與被告將現金交給張景翔，此次交錢時，被告為安全起見而當面與張景翔研
      究股條內容，並當場撥打其中一份股條文件記載見證律師蔡嵩之電話，雖然沒
      有與律師本人聯絡上，但接電話人說確實有見證股條之事，而且也有查員工的
      部分，第二次是在高雄某咖啡廳，也是交給張景翔，第三次是在臺南的泡沫紅
      茶店，現金交給自稱「小林」之人，另一次，伊在高雄的八五大樓，將錢交給
      許銀鴻、「小林」，並將丁○○寄來要更換股票的股條正本一起交給許銀鴻。
      後來於告訴人買最後一份股條時發現並告知股條文件中
      時，伊才知道股條有問題，被告也是到此時才知道股條是假的，但這已經是在
      伊將原來的股條文件正本交付與許銀鴻以更換股票之後等語（見原審九十二年
      五月二十八日訊問筆錄）；證人張景翔於原審到庭結證稱：當時，巫勁緻有向
      伊詢問是否有買中華電信公司股條的管道，伊便問到「小林」說許銀鴻有，第
      一次，「小林」就將相關如卷附股條文件交付與伊，伊再帶到嘉義交給巫勁緻
      ，被告有借用伊手機打給見證之蔡嵩律師詢問是否曾經見證過該股條文件，接
      聽電話人回答確實有見證過，伊並曾詢問被告股票不是一張一張的嗎？被告回
      答說那些文件是股條，將來可以換成股票，伊並不清楚被告後來有無打電話去
      中華電信公司查詢。第二次則是在高雄交付股條及價金，在伊接觸股條期間，
      伊與被告、巫勁緻都不知道股條是假的等語（見原審九十二年六月三十日訊問
      筆錄）。告訴人丁○○於原審到庭陳稱：案發當時，伊在賣未上市股票公司工
      作，因被告說可以買到中華電信公司的股條，伊遂詢問親戚朋友，如附表所示
      之人即表示購買意願，伊遂出面與被告接洽，親友們將錢匯到伊帳戶，伊再轉
      匯給被告或巫勁緻，過幾天，被告就會交付股條文件，伊並不知道被告如何取
      得股條文件，但一開始時，伊試著打電話給股條文件上面記載的見證律師，確
      實有自稱該律師事務所之人接電話，且逐一回答伊所詢問文件上的問題，巫勁
      緻是後期才幫忙處理中華電信公司股條的事情，伊是依據巫勁緻指示將股條文
      件正本寄給高雄的「盛小姐」，過了一段時間，伊又有朋友說要購買股條，結
      果拿到的最後一份資料經過律師朋友翻閱，發現同一份文件
      後不同，且後來股票也沒有下落，所以伊又依據所留之股條文件影本撥打電話
      去詢問，結果不是空號就是沒有該人存在，被告好像也是到後來股條無法轉換
      成股票時才知道有問題，因為伊將股條文件正本全部寄給「盛小姐」後隔了一
      段時間曾與被告聯絡上，伊向被告詢問無法取得股票之問題，被告說會想辦法
      ，並責備伊說為何要將正本都寄給別人等語（見原審九十二年五月二十八日訊
      問筆錄）。依上開證人及告訴人之供述，可見被告於仲介中華電信公司股條買
      賣之初，確曾向該股條上所載之見證律師查詢股條真偽。
（二）次查依卷附之系爭股條文件，證明書有經律師蓋章見證，證明轉讓合約書、切
      結書及保管條為出讓人親自簽章無訛等字樣，而中華電信股份有限公司南區分
      公司台南營運處證明書亦蓋有公司關防及經理戳章，而印鑑證明書亦有戶政機
      關之關防及主任戳章，相關資料齊備，外觀實難以辨別其真假，一般非具備法
      律專業知識之人尚難由系爭股條文件判斷真偽，被告既已向見證律師查證，應
      認被告業已就相關股條盡到相當之查證義務。至於檢察官所指交易價格高達七
      十萬元而要求以現金交付與常情不符、被告應前往高雄許銀鴻之公司查探虛實
      及向律師公會查詢乙節，按付款方式之選擇本即為當事人可自由約定，且於案
      發當時，中華電信公司股條於市場上交易活絡，許銀鴻係以較低之價格出售系
      爭股條文件，則被告應賣方要求以現金交付價金，核與常情並無不合；縱使被
      告前往該公司查證，在有心人蓄意詐騙之情況下，亦可準備妥當以應付被告之
      查探，則被告是否能藉此查知股條之真假，實有疑問；而被告未向律師公會查
      詢是否真有見證律師之登錄，或有疏失，但尚難據此認被告於仲介股條時即知
      悉系爭股條文件內容為不實在。
（三）另公訴人所提出之證據資料，證人丙○○、張正己、陳秀如之證詞均說明渠等
      經丁○○購得假中華電信股條，均未曾與被告接觸之情節；證人陳守東律師之
      證詞說明確有自稱「呂韋林」、「張文忠」之人持童才昌所簽具之中華電信股
      條文件來見證；相關戶政事務所及中華電信公司營運處回函，僅說明系爭股條
      文件內容不實，均無法證明被告於仲介股條時即知悉股條內容為不實。參以告
      訴人丁○○於偵查時亦供稱巫勁緻與甲○○他們只是仲介而已，不知詳情等語
      （見偵查卷第一一五頁），實難認被告明知上開股條為偽造仍為仲介買賣。
（四）綜上所述，公訴人所提出之證據並無法證明被告被告有行使偽造私文書、行使
      偽造公文書及詐欺之犯行，此外，復查無其他積極證據，足資證明被告確有公
      訴人所指之上開犯行，揆諸首揭規定及說明，本案既不能證明被告犯罪，即應
      為無罪判決之諭知，以免冤抑。
六、原審認不能證明被告犯罪，因而諭知無罪之判決，核無不當，檢察官提起上訴，
    猶執陳詞主張被告犯罪，其上訴無理由，應予駁回。
據上論斷，應依刑事訴訟法第三百六十八條，判決如主文。
本案經檢察官洪泰文到庭執行職務。
中      華      民      國    九十二    年     十一     月    二十七    日
                              臺灣高等法院刑事第十七庭
                                  審判長法  官  陳  正  雄
                                        法  官  許  宗  和
                                        法  官  許  錦  印
右正本證明與原本無異。
如不服本判決，應於收受送達後十日內向本院提出上訴書狀，其未敘述上訴之理由者
並得於提起上訴後十日內向本院補提理由書（均須按他造當事人之人數附繕本）。
                                        書記官  楊  妙  恩
中      華      民      國    九十二    年     十二     月      一      日
附表：
┌──┬───┬────┬────────────────────────┐
│編號│買受人│買受金額│購得中華電信公司股條文件名稱                    │
├──┼───┼────┼────────────────────────┤
│一  │丙○○│新臺幣四│童才昌股票讓渡附帶約定書，內含陳守東律師見證函  │
│    │      │十五萬元│、股票讓渡合約書、切結書、本票、在職證明書、印  │
│    │      │        │鑑證明、員工識別證、身分證影本、戶籍謄本        │
├──┼───┼────┼────────────────────────┤
│二  │曾歐明│新臺幣十│林萬長股票讓渡附帶約定書，內含陳明德律師見證函  │
│    │鳳    │七萬二千│、股票讓渡合約書、切結書、保管條、在職證明書、  │
│    │      │元（聲請│印鑑證明、戶籍謄本                              │
│    │      │書誤繕為│                                                │
│    │      │三十萬元│                                                │
│    │      │）      │                                                │
├──┼───┼────┼────────────────────────┤
│三  │陳美倩│新臺幣六│張文中股票讓渡附帶約定書，內含陳明德律師見證  │
│    │      │十萬二千│  函、股票讓渡合約書、切結書、保管條、在職證明  │
│    │      │元（聲請│  書、印鑑證明、員工識別證、身分證影本、戶籍謄  │
│    │      │書誤繕為│  本                                            │
│    │      │四十五萬│林萬長股票讓渡附帶約定書，內含陳明德律師見證  │
│    │      │元）    │  函、股票讓渡合約書、切結書、保管條、在職證明  │
│    │      │        │  書、印鑑證明、員工識別證、身分證影本、戶籍謄  │
│    │      │        │  本                                            │
│    │      │        │雲昌臺股票讓渡附帶約定書，內含陳守東律師見證  │
│    │      │        │  函、股票讓渡合約書、切結書、本票、在職證明書  │
│    │      │        │  、印鑑證明、員工識別證、身分證影本、戶籍謄本  │
├──┼───┼────┼────────────────────────┤
│四  │吳桂英│新臺幣八│雲昌臺股票讓渡附帶約定書，內含陳明德律師見證函  │
│    │      │萬六千元│、股票讓渡合約書、切結書、本票、在職證明書、印  │
│    │      │（聲請書│鑑證明、員工識別證、身分證影本、戶籍謄本        │
│    │      │誤繕為十│                                                │
│    │      │五萬元）│                                                │
└──┴───┴────┴────────────────────────┘


司法院資訊處製作；財團法人民間司法改革基金會備份。
